臺灣高等法院高雄分院刑事判決　　　　　　93上訴字第1276號
上　訴　人
即　被　告　庚○○
選任辯護人　吳永茂　律師
　　　　　　龍毓梅　律師
　　　　　　游淑惠　律師
上列上訴人因常業竊盜等案件，不服臺灣高雄地方法院93年度訴
字第2212號中華民國93年9 月15日第一審判決（起訴案號：臺灣
高雄地方法院檢察署93年度偵字第10937 、15966 號），提起上
訴，本院判決如下：
    主  文
原判決關於常業竊盜部分暨定執行刑部分撤銷。
庚○○以犯竊盜罪為常業，處有期徒刑壹年肆月，並應於刑之執
行前令入勞動場所強制工作參年。
其他上訴駁回。
本判決第二項所處之刑，與第三項駁回上訴部分（普通竊盜部分
）所處有期徒刑參月，應執行有期徒刑壹年陸月，並應於刑之執
行前令入勞動場所強制工作參年。
    事  實
一、庚○○於民國（以下同）86年間曾犯竊盜罪，經臺灣雲林地
    方法院以86年度易字第1584號判決判處有期徒刑4 月確定，
    於87年9 月16日執行完畢，猶不知悛改，又意圖為自己不法
    之所有，於88年間某日，適見辛○○所有、車牌號碼NJL-
    457 號重型機車（引擎號碼：FG421011號，前於同年1 月13
    日在台南市○區○○路800 號前失竊）停放於高雄縣茄萣海
    邊，其上懸掛戊○○所有、XAJ-408 號之車牌1 面，因該重
    型機車上插有鑰匙未經拔取，遂頓生貪念，徒手以該鑰匙開
    啟電門發動之方式，加以竊取而騎用之。
二、庚○○復基於為自己不法所有之常業竊盜犯意，以徒手強力
    扳開機車坐墊置物箱之方式，於如附表所示之時、地，下手
    竊取如附表各被害人放置於機車置物箱內之財物，並恃此為
    生。此外更連續於下列時地持竊得之信用卡冒領現金：(1)93
    年5 月24日某時許，將所竊得如附表編號(四)乙○○所有之富
    邦銀行信用卡，持往台南市某處之某自動付款設備，接續4
    次提領現金合計新台幣（以下同）1 萬7,000 元（起訴書誤
    載為1 萬4,000 元）；(2)93年5 月25日，將所竊得如附表編
    號(五)許文才所有之郵局金融提款卡，持往高雄市○○路某自
    動付款設備，接續2 次提領現金合計2 萬3,000 元。嗣於93
    年5 月30日21時40分許，在高雄縣鳳山市○○○路84號前，
    經警查獲庚○○所騎乘之右開重型機車係失竊車輛，遂予以
    攔檢，除查獲上開重型機車暨XAJ-408 號車牌外，並於其身
    上扣得如附表編號(四)之華僑銀行金融卡；編號(五)之牛仔手提
    包、眼鏡；及編號(六)之現金50元、美金1 元、日幣1,000 元
    、泰幣150 元、駕照、健保IC卡、舊健保卡、輕機車保險卡
    等物品，並經庚○○同意後，再循線前往其位於高雄市○鎮
    區○○街32號之租屋處，復行查扣如附表編號(一)之第一銀行
    支票簿；編號(二)之女用手提包、健保IC卡、聯邦銀行及家樂
    福得益卡各1 張等物品，方查悉上情。
三、案經高雄縣政府警察局移送臺灣高雄地方法院檢察署檢察官
    偵查起訴。
    理  由
一、上揭竊盜之事實，業據被告庚○○於警詢、偵查、原審及本
    院審理中坦承不諱，核與被害人辛○○、戊○○、己○○、
    丙○○、余明芬、乙○○、甲○○及丁○○等於警詢指訴之
    情節相符，被告庚○○對於前開證人等於警訊中之陳述不爭
    執，依刑事訴訟法第159 條之5 第2 項規定，前開証人等於
    警訊中之陳述，自得採為証据，並有照片11張、贓物認領收
    據7 紙、受理刑事通報單3 份、車輛竊盜車牌失竊資料查詢
    報表2 份、己○○所有之第一銀行支票簿、家樂福得益卡與
    聯邦銀行信用卡、許文才郵政存簿儲金簿及乙○○富邦信用
    卡交易明細影本各1 份等在卷可稽，復有如上揭事實欄所載
    各項物品扣案可資佐證，足徵被告庚○○竊盜之自白確與事
    實相符，堪予採信。又按刑法上所謂常業犯，係指反覆以同
    種類行為為目的之社會活動之職業性犯罪而言，至於犯罪所
    得之多寡，是否恃此犯罪為唯一之謀生職業，則非所問，縱
    令兼有其他職業，仍無礙於該常業犯罪之成立，最高法院85
    年度台上字第510 號著有判例。又常業竊盜罪本含有連續犯
    之性質，針對另案所犯之竊盜罪，即應視該次犯行究係行為
    人憑藉行竊為生之前、後而斷之。準此，倘係行為人恃竊盜
    為生後方始為之者，自屬常業竊盜罪之一部分；反之，苟於
    常業竊盜犯行前已然為之者，則應審酌其與本案之常業竊盜
    行為是否基於同一之概括犯意，以為認事用法之準據（最高
    法院56年台上字第1235號判決意旨可資參照）。被告庚○○
    於原審審理中已坦承係93年初經營海產店賠錢，無法支應房
    租、銀行貸款、生活費用等各項支出，又因找不到工作，不
    得已才為如附表所示之竊盜犯行，所竊財物除支付房租外，
    均用以維持生活等情無訛（見原審卷第35、36頁），足認被
    告庚○○確係為供生活所需而致涉犯本件如附表所示之各該
    竊盜犯行，並恃以為生，是其此部分常業竊盜之犯行，至堪
    認定，被告庚○○雖提出其弟雷玉平及里長藍銘星之証明書
    ，証明謂被告庚○○自93年9 月20日起與之在屏東市經營麵
    攤每月分得2 、3 萬元云云（見本院卷第38、39頁），惟依
    前述最高法院85年度台上字第510 號著有判例，謂被告縱令
    兼有其他職業，仍無礙於該常業犯罪之成立，故縱令被告庚○○有其他兼業，仍無礙其常業犯之成立，故雷玉平及里長
    藍銘星之前述証明書，仍不能為被告庚○○非常業犯之有利
    之証明。又公訴意旨雖謂被告庚○○前於88年間某日亦曾竊
    取辛○○所有、車牌號碼NJL-457 號重型機車，及其上所懸
    掛之戊○○所有、XAJ-408 號車牌1 面，遂認此部分亦該當
    於前揭常業竊盜罪嫌云云。惟據被告庚○○自承伊於88年間
    係在高雄武廟市場幫朋友賣雞肉，收入固定，而前述所犯竊
    取機車之舉，乃係因當時在茄萣海邊釣魚，看到機車上面插
    有鑰匙，故臨時起意予以竊取等語不諱。揆諸前開說明，本
    件被告庚○○縱於88年間另涉有竊取NJL-457 號重型機車及
    XAJ-408 號車牌之犯行，然此部分犯行既於被告庚○○上述
    常業竊盜犯行前所為之，與附表所示各該犯行更已相隔4 年
    餘，應係另行起意而竊取無訛，客觀上顯難謂被告庚○○先
    後於88年、93年所為之竊盜犯行，均係出於同一特定常業竊
    盜犯意而為之，本院爰認就被告庚○○前於88年間所犯竊盜
    重型機車暨車牌部分罪行，應係另行起意而論以普通竊盜既
    遂罪，方屬適法，事證明確，其犯行堪予認定。
二、被告庚○○於88年間，在高雄縣茄萣海邊，竊取懸掛XAJ-
    408 號車牌之重型機車，此部分係犯刑法第320 條第1 項普
    通竊盜既遂罪；被告庚○○竊取如附表所示機車置物箱內之
    財物，並恃此為生，及所竊得之銀行信用卡，持往自動付款
    339 條之2 第1 項利用自動付款設備詐欺取財罪。按連續犯
    之成立，除主觀上須基於一個概括之犯意外，客觀上須先後
    數行為，逐次實施而具連續性，侵害數個同性質之法益，其
    每一前行為與次行為，依一般社會健全觀念，在時間差距上
    ，可以分開，在刑法評價上，各具獨立性，每次行為皆可獨
    立成罪，構成同一之罪名，始足當之；如數行為於同時同地
    或密切接近之時地實施，侵害同一之法益，各行為之獨立性
    極為薄弱，依一般社會健全觀念，在時間差距上，難以強行
    分開，在刑法評價上，以視為數個舉動之接續施行，合為包
    括之一行為予以評價，較為合理，則屬接續犯，而為包括之
    一罪，最高法院86年台上字第3295號著有判例。本件被告庚○○於93年5 月24日在台南市某處、同年月25日在高雄市○○路某處，分別多次以不正方法利用自動付款設備詐欺取財
    ，時間、地點均屬密切接近，客觀上足認係單一行為之多次
    舉動，且被告庚○○主觀上所認識者亦應屬基於單一犯意所
    為之接續舉動，接續侵害同一法益，自應包括於一行為予以
    評價，為接續犯。然復就被告庚○○先後於93年5 月24日、
    同年月25日所為之以不正方法利用自動付款設備詐欺取財既
    遂犯行以觀，該2 次冒領提款之行為時間緊接，所犯係構成
    要件相同之罪，顯係基於概括犯意為之，應依連續犯論處，
    並加重其刑。又被告庚○○所犯上開常業竊盜罪與連續以不
    正方法利用自動付款設備詐欺取財既遂罪間，有原因、結果
    之牽連關係，應從一重以常業竊盜罪處斷。至被告庚○○所
    犯上開普通竊盜罪與常業竊盜罪2 者間，相隔甚久，犯意各
    別、行為互殊，觸犯構成要件相異之罪名，自應分論併罰。
    被告庚○○前於88年間某日竊取車牌號碼NJL-457 號重型機
    車暨其上XAJ-408 號車牌部分之犯行，核其性質，難謂與前
    述常業竊盜犯行係出於同一犯意而為之，應另行論以普通竊
    盜既遂罪，已如前述，本件公訴人誤認被告庚○○此舉同係
    涉犯同法第322 條常業竊盜罪云云，尚有未洽，惟其社會基
    本社會事實仍屬同一，此部分爰於原公訴意旨範圍內，變更
    其起訴法條。被告庚○○前因涉犯竊盜案件，經臺灣雲林地
    方法院以86年度易字第1584號判決判處有期徒刑4 月確定，
    於87年9 月15日執行完畢出監等情，有臺灣高等法院被告全
    國前案記錄表各1 份在卷足憑，被告庚○○於前述有期徒刑
    執行完畢後，5 年以內再犯本件法定刑為有期徒刑以上之普
    通竊盜罪（竊取機車），為累犯，應就其前開普通竊盜既遂
    罪部分，依法加重其刑。
三、原審就普通竊盜罪（竊取機車）部分，適用刑法第320 條第
    1 項、第47條，罰金罰鍰提高標準條例第1 條前段規定，並
    審酌被告庚○○年輕力壯、四肢健全，不思正當工作獲取報
    酬，竊取他人機車，牟取不法利益，及其素行、犯罪手段、
    品性、生活狀況、智識程度、犯罪所生之損害，及犯罪後已
    坦承犯行，態度尚佳等一切情狀，量處有期徒刑3 月。經核
    原判決此部分認事用法並無不合，量刑亦屬適當，被告庚○○此部分空言上訴，為無理由，此部分應予駁回。
四、原審就被告庚○○常業竊盜部分予以論科，固非無見，惟查
    被告庚○○持竊得之信用卡冒領存款，固係利用自動付款設
    備詐欺取財，惟該提領行為既無需手續費，被告既無詐取手
    續費（12元）之行為，檢察官亦未以詐欺得利起訴，原審認
    被告另犯詐欺得利罪，尚有未洽，被告庚○○上訴否認常業
    竊盜，雖無理由，惟原判決此部分既有可議，此部分暨定執
    行刑部分自應予撤銷改判。審酌審酌被告庚○○年輕力壯，
    四肢健全，不思正當工作以獲取報酬，反圖以竊取他人置放
    於機車內之財物，牟取不法利益，及被告之素行、對多位被
    害人之財產所生危害程度，及其犯罪手段、品性、生活狀況
    、智識程度、犯罪所生之損害等一切情狀，爰仍依原判量處
    有期徒刑1 年4 月。又被告庚○○既以犯竊盜罪為常業，且
    其前於75年、87年間，亦同因涉犯竊盜案件而分別經判決確
    定及刑之執行完畢一節，復有前開臺灣高等法院被告全國前
    案記錄表可憑，是其猶不改其惡習，顯見自律不足，好逸惡
    勞，仍依原判併依竊盜贓物犯保安處分條例之規定，令於刑
    執行前入勞動場所強制工作3 年，以資矯治。
五、被告庚○○所犯普通竊盜及常業竊盜2 罪，係兩罪俱發，應
    依刑法第51條第5 款規定定其應執行刑如主文第4 項所示。
六、被告庚○○經合法傳喚無正當理由於審判期日不到庭，依法
    不待其陳述逕行判決。
據上論斷，應依刑事訴訟法第368 條、369 條第1項前段、第364
條、第299 條第1 項前段、第371 條，刑法第322 條、第339 條
之2 第1 項、第55條、第51條第5 款，罰金罰鍰提高標準條例第
1 條前段，竊盜犯贓物犯保安處分條例第3 條第1 項第2 款、第
4 條、第5 條第1 項前段，判決如主文。
本案經檢察官陳新慶到庭執行職務。
中　　華　　民　　國　　94　　年　　2 　　月　　25　　日
                  刑事第六庭審判長法  官  王憲義
                                  法  官  范惠瑩
                                  法  官  張盛喜
以上正本證明與原本無異。
常業竊盜部分如不服本判決應於收受本判決後10日內向本院提出
上訴書狀，其未敘述上訴理由者，並得於提起上訴後10日內向本
院補提理由書狀（均須按他造當事人之人數附繕本）「切勿逕送
上級法院」。
普通竊盜部分不得上訴。
中　　華　　民　　國　　94　　年　　3 　　月　　1 　　日
                                  書記官  楊茱宜
附表一：
┌──┬────────┬────────┬──────┬─────┬─────┐
│編號│犯  罪  時  間  │犯  罪  地  點  │行 搶 財 物 │直接被害人│備 註     │
├──┼────────┼────────┼──────┼─────┼─────┤
│    │九十三年二月十二│高雄市小港機場萬│第一銀行支票│己○○    │僅查獲第一│
│    │日十七時許      │里餐廳前之ＸＸＡ│壹本，現金一│          │銀行支票壹│
│    │                │—０五０號重型機│萬四千元、金│          │本，已發還│
│    │                │車              │項鍊壹條、駕│          │。        │
│    │                │                │照、健保卡、│          │          │
│ (一) │                │                │國民身份證各│          │          │
│    │                │                │壹張，中國商│          │          │
│    │                │                │業銀行、華僑│          │          │
│    │                │                │銀行、大眾銀│          │          │
│    │                │                │行、台新銀行│          │          │
│    │                │                │及誠泰銀行信│          │          │
│    │                │                │用卡各壹張  │          │          │
├──┼────────┼────────┼──────┼─────┼─────┤
│    │九十三年三月十四│高雄市前鎮區草衙│女用手提包壹│丙○○    │僅查獲女用│
│    │日某時許        │里大港超市前    │只，現金數千│          │手提包壹只│
│    │                │                │元，健保ＩＣ│          │、健保ＩＣ│
│ (二) │                │                │卡、國民身份│          │卡、聯邦銀│
│    │                │                │證各壹張，聯│          │行信用卡及│
│    │                │                │邦銀行信用卡│          │家樂福信用│
│    │                │                │、家樂福信用│          │卡各壹張，│
│    │                │                │卡各壹張    │          │已發還。  │
├──┼────────┼────────┼──────┼─────┼─────┤
│    │九十三年五月七、│高雄縣鳳山市三民│駕照、行照、│余明芬    │未查獲失竊│
│    │八日            │路一三０號旁之Ｋ│健保卡、國民│          │財物。    │
│ (三) │                │Ｌ—九三九號重型│身分證各壹張│          │          │
│    │                │機車            │，合作金庫提│          │          │
│    │                │                │款卡壹張，郵│          │          │
│    │                │                │局提款卡貳張│          │          │
├──┼────────┼────────┼──────┼─────┼─────┤
│    │九十三年五月二十│台南市政府廣場前│現金二千元，│乙○○    │僅查獲華僑│
│    │四日十七時三十分│ＮＭＰ—五０七號│駕照、行照、│          │銀行金融卡│
│    │許              │輕型機車        │國民身分證、│          │壹張，已發│
│    │                │                │健保ＩＣ卡各│          │還。      │
│ (四) │                │                │壹張，富邦銀│          │          │
│    │                │                │行、華僑銀行│          │          │
│    │                │                │、大眾銀行及│          │          │
│    │                │                │台新銀行信用│          │          │
│    │                │                │卡、華僑銀行│          │          │
│    │                │                │金融卡各壹張│          │          │
├──┼────────┼────────┼──────┼─────┼─────┤
│    │九十三年五月二十│高雄市三民區民族│女用手提背包│甲○○    │僅查獲女用│
│    │四日二十時五十分│一路三六三號前之│（牛仔布）壹│          │手提背包（│
│    │許              │ＸＬＧ—五七二號│只，現金捌佰│          │牛仔布）壹│
│ (五) │                │重型機車        │元，眼鏡壹支│          │只及眼鏡壹│
│    │                │                │，華南銀行信│          │支，已發還│
│    │                │                │用卡壹張，許│          │。        │
│    │                │                │文才所有之郵│          │          │
│    │                │                │局金融卡壹張│          │          │
├──┼────────┼────────┼──────┼─────┼─────┤
│    │九十三年五月二十│台南市○區○○路│現金伍仟柒佰│丁○○    │僅查獲現金│
│    │五日十四時三十分│一段三十八號前之│元、美金壹元│          │伍拾元、美│
│    │許              │ＲＷ七—四五二號│、日幣壹仟元│          │金壹元、日│
│    │                │輕型機車        │、泰幣壹佰伍│          │幣壹仟元、│
│    │                │                │拾元，駕照、│          │泰幣壹佰伍│
│    │                │                │行照、國民身│          │拾元，駕照│
│ (六) │                │                │分證、健保Ｉ│          │、健保ＩＣ│
│    │                │                │Ｃ卡、機車保│          │卡、舊健保│
│    │                │                │險卡各壹張，│          │卡及機車保│
│    │                │                │富邦銀行信用│          │險卡各壹張│
│    │                │                │卡參張，中國│          │，已發還。│
│    │                │                │信託銀行信用│          │          │
│    │                │                │卡壹張      │          │          │
└──┴────────┴────────┴──────┴─────┴─────┘
